臺灣臺中地方法院刑事判決
111年度金訴字第185號
公  訴  人  臺灣臺中地方檢察署檢察官
被      告  邱百丞



選任辯護人  黃浩章  律師
            詹汶澐  律師            
            陳以敦  律師（已解除委任）
上列被告因詐欺等案件，檢察官提起公訴（110年度偵字第23025
、31168號）後，聲請改依協商程序而為判決，本院判決如下：
    主    文
邱百丞犯三人以上共同詐欺取財罪，處有期徒刑壹年。緩刑伍年
；並應依本院111年度中司刑移調字第1015號調解程序筆錄所示
之內容，向被害人支付損害賠償。
    犯罪事實及理由
一、本件犯罪事實及證據：除證據部分，補充：被告於本院準備
    程序中之自白，餘均引用起訴書之記載（如附件）。
二、按想像競合犯之處斷刑，本質上係「刑之合併」，其所謂從
    一重處斷，乃將想像競合犯組成之評價上數罪，合併為科刑
    一罪，其所對應之刑罰，亦合併其評價上數罪之數法定刑，
    而為一個處斷刑。易言之，想像競合犯侵害數法益者皆成立
    犯罪，論罪時必須輕、重罪併舉論述，同時宣告所犯各罪名
    ，包括各罪有無加重、減免其刑之情形，亦應說明論列，量
    刑時併衡酌輕罪部分量刑事由，評價始為充足，然後依刑法
    第55條前段規定「從一重處斷」，非謂對於其餘各罪可置而
    不論。因此，法院決定處斷刑時，雖以其中最重罪名之法定
    刑，做為裁量之準據，惟於裁量其輕重時，仍應將輕罪合併
    評價在內（最高法院108 年度台上字第4405、4408號判決意
    旨參照）；又洗錢防制法第16條第2 項規定：「犯前二條之
    罪，在偵查或審判中自白者，減輕其刑。」，被告於本院審
    理時坦承犯行，爰依上開規定，減輕其刑；此部分業經公訴
    檢察官予以斟酌協商量刑。
三、本件經檢察官與被告於審判外達成協商之合意且被告已認罪
    ，其合意內容為：被告願受科刑範圍為有期徒刑1 年，緩刑
    5年，並應依本院111年度中司刑移調字第1015號調解程序筆
    錄內容，向被害人支付損害賠償之宣告。經查，上開協商合
    意並無刑事訴訟法第455 條之4第1 項所列情形之一，檢察
    官聲請改依協商程序而為判決，本院爰不經言詞辯論，於協
    商合意範圍內為協商判決，合予敘明。
四、應適用之法條：刑事訴訟法第455 條之4 第2 項、第455 條
    之8 、第454 條第2 項，洗錢防制法第14條第1 項、第16條
    第2 項，刑法第11條、第28條、第339 條之4 第1 項第2 款
    、第55條、第74條第1項第1款、第2項第3款，刑法施行法第
    1 條之1 。
五、附記事項：被告與被害人業於民國111年6月30日，在本院臺
    中簡易庭調解成立，有前揭調解程序筆錄在卷可稽。
六、本判決除有刑事訴訟法第455 條之4 第1 項第1 款、第2 款
    、第4 款、第6 款、第7 款所定情形之一，或違反同條第2
    項規定者外，不得上訴。
七、如不服本判決，應於收受送達後20日內向本院提出上訴書狀
    （應敘述具體理由並附繕本）。上訴書狀如未敘述理由，應
    於上訴期間屆滿後20日內補提理由書於本院。
中　　華　　民　　國　　111 　年　　8 　　月　　29　　日
                  刑事第六庭    法  官  戰諭威
以上正本證明與原本無異。
                                書記官  譚系媛
中　　華　　民　　國　　111 　年　　8 　　月　　29 　 日
　　　　
附錄本判決論罪之法條：
中華民國刑法第339條之4：
犯第339 條詐欺罪而有下列情形之一者，處1 年以上7 年以下有
期徒刑，得併科1 百萬元以下罰金：
一、冒用政府機關或公務員名義犯之。
二、三人以上共同犯之。
三、以廣播電視、電子通訊、網際網路或其他媒體等傳播工具，
    對公眾散布而犯之。
前項之未遂犯罰之。
洗錢防制法第14條：
有第二條各款所列洗錢行為者，處7 年以下有期徒刑，併科新臺
幣5 百萬元以下罰金。
前項之未遂犯罰之。
前二項情形，不得科以超過其特定犯罪所定最重本刑之刑。
　　
附件：　　　　　　　　　
臺灣臺中地方檢察署檢察官起訴書
                                    110年度偵字第23025號
                                    110年度偵字第31168號
　　被　　　告　邱百丞　男　48歲（民國00年0月00日生）
　　　　　　　　　　　　住○○市○里區○○路000巷00號5樓
　　　　　　　　　　　　居臺中市○○區○○○街000號
　　　　　　　　　　　　國民身分證統一編號：Z000000000號
　　選任辯護人　陳澤嘉律師
　　　　　　　　林昱朋律師（已終止委任）　　　　
上列被告因詐欺等案件，已經偵查終結，認應提起公訴，茲將犯
罪事實及證據並所犯法條分敘如下：
　　　　犯罪事實
一、邱百丞與其他身分不詳至少3人以上之數人，於民國109年11
    月4日前之不詳日期起，共組詐欺集團（下稱系爭詐欺集團
    ）後，渠等即共同意圖為自己不法之所有，基於3人以上共
    同詐欺及掩飾、隱匿特定犯罪所得之本質、去向、所在、所
    有權等犯意聯絡，先由該集團不詳成員於109年11月4日11時
    許起，假冒「中華電信人員」、「員警林文華」及「檢察官
    張清雲」等人之名義，撥打電話向黃琤雅佯稱其涉嫌洗錢云
    云，致黃琤雅陷於錯誤，誤信為真，即依指示為附表所載匯
    款。嗣後邱百丞即指示不知情之宋士良及其妻高溪蔓，將附
    表編號1、2之新臺幣款項依匯率換算為人民幣共30萬1950元
    後，匯款至邱百丞在大陸地區申辦之廈門銀行帳戶（帳號：
    0000000000000000000；下稱邱百丞廈門銀行帳戶），以此
    方式製造犯罪所得金流斷點，而掩飾、隱匿上開對黃琤雅加
    重詐欺取財之犯罪所得之本質、去向、所在及所有權。
二、案經內政部警政署刑事警察局移送及臺灣桃園地方檢察署檢
    察官主動簽分並陳請臺灣高等檢察署檢察長核轉本署偵辦。
　　　　證據並所犯法條
一、認定犯罪事實所憑之證據：
（一）被告邱百丞於警詢及偵訊中供述（坦承部分客觀事實，否
      認犯行）。
（二）被害人黃琤雅於警詢中之證述。
（三）證人宋士良於警詢及偵訊中之證述、證人高溪蔓、柯清惠
      、吳靜柔（涉嫌提供人頭電話予系爭詐欺集團使用之人；
      其所涉犯行，現由臺灣臺東地方檢察署檢察官以111年度
      偵字第94號等案件偵辦中）於警詢中之證述。
（四）員警受理各類案件紀錄表、受理詐騙帳戶通報警示簡便格
      式表、金融機構聯防機制通報單、內政部警政署反詐騙諮
      詢專線紀錄表、被害人匯款單、被告與證人高溪蔓之微信
      對話紀錄、證人高溪蔓轉帳予邱百丞廈門銀行帳戶之交易
      記錄、邱百丞廈門銀行帳戶交易明細、宋士良中銀行帳戶
      開戶資料及交易明細、柯清惠世華銀帳戶開戶及交易明細
      。
（五）綜上，足認本案事證明確，被告罪嫌已堪認定。
二、被告所辯不足採信之理由：
編號 爭點 論法判斷 ㈠ 1、被告於警詢中先辯稱：伊在大陸的老闆「蔡建清」（姓名及年籍不詳）認識大陸福建省甫田市「工業與信息文化局」的「黃志雄」（姓名及年籍不詳）副局長，「黃志雄」想要兌換人民幣，「蔡建清」知道伊是臺灣人，就找伊幫忙兌換，後來伊與高溪蔓兌換的錢，就是上開局長要兌換的錢云云。後經員警詢問被告為何匯款人是被害人「黃琤雅」時，被告隨即見機改稱：上開款項實際上是伊幫「蔡建清」的朋友即上開「黃志雄」副局長兌換，「黃志雄」說其與臺灣文化大學的「蘇東岩」（姓名及年籍不詳）教授有債務往來，「蘇東岩」要還新臺幣200萬元給「黃志雄」，但「蘇東岩」因課務繁忙，要請學生代為匯款，伊相信後，就提供宋士良中信銀行帳戶給蔡建清處理云云。 2、被告於偵訊中則稱：當時係伊在大陸地區的老闆蔡建清的朋友的學生說要從臺灣還錢給大陸的人，問伊有沒有認識臺灣的朋友可以兌換，伊才會幫忙。後來蔡建清說這個要還錢給大陸人的臺灣學生已經匯款，並傳了一張條子給伊看，上面就寫了「黃琤雅」的名字，伊才知道是「黃琤雅」匯款云云。 1、被告所辯「臺灣的教授要還錢給大陸的副局長，但是因課務繁忙，所以叫他的學生幫忙匯款新臺幣200萬元」云云，顯然與常情及經驗法則違背（與詐欺集團常用之漏洞百出詐術話語雷同）。而被告是具有相當年齡及社會經驗之人，若真有「蔡建清」之大陸人以上開說詞要求被告幫忙兌幣，被告豈會貿然相信上開顯然不實之說詞。 2、且退步言之，若被告所述情節之基礎事實存在，則臺灣地區之「蘇東岩」教授係為大陸人且身為大陸地區副局長高官「黃志雄」之友人，與被告非親非故，係屬無信賴關係之陌生人。「蘇東岩」若確有償還新臺幣200萬元債務給「黃志雄」之必要，縱使請被告幫忙找人兌幣，則最終亦無將兌幣後之人民幣匯入被告帳戶之可能性（顯有遭侵占之高度風險）。縱使兌幣後須要匯人民幣，依被告所述情節，亦應匯至「黃志雄」之大陸友人即「蔡建清」（其為大陸人，當然有大陸地區之金融帳戶）之帳戶。據上，被告所述顯為虛妄之詞。 3、被告於警詢前、後及偵訊中所述不符，前後矛盾。顯然是臨訟卸責而杜撰之詞。 ㈡ 1、證人宋士良證稱：伊太太高溪蔓在大陸地區有房產變賣後，有人民幣存在銀行，後來透過朋友詢問大陸地區有無人須要人民幣，之後高溪蔓的朋友就介紹被告兌幣，並加被告之微信。伊後來就提供上開帳戶給被告兌幣使用。當時被告說匯入伊上開帳戶的全部款項都是其妻匯款，伊完全不知道是被害人黃琤雅遭騙匯款。這起詐騙案都是被告一手主導，伊依據被告指示匯款人民幣給被告後，伊上開帳戶內匯入的款項就遭凍結無法領，伊也是被害人等語。 2、證人高溪蔓證稱：伊在大陸地區有房產變賣後，有人民幣存在銀行，但用不到該款項。伊後來跟大陸老鄉朋友「朱紋萱」聊天談及此事，之後「朱紋萱」就說他先生「陳煙勝」的同事想要換錢，後來渠等就將被告的微信資料給伊。伊就透過微信與被告連繫兌幣之事。被告一開始說想要用新臺幣200萬元兌幣，並說要請家人匯款至宋士良中信銀帳戶，當時有答應，但後來卻只收到1筆新臺幣90萬元之匯款，伊詢問被告後，被告稱要請其妻再匯新臺幣100萬元，但後來又改稱兌換新臺幣90萬元就好，伊就照雙方約定匯率匯款人民幣給被告。但後來上開帳戶又收到1筆新臺幣40萬元匯款，被告就主動打電話給伊，說這筆是其妻匯錯了，乾脆將錯就錯，被告就請伊以當天匯率匯人民幣給被告，伊不疑有他，就依被告指示匯款。後來知道款項是被害人黃琤雅遭騙匯款，伊有質問被告，被告回稱：其客戶是彰化1間學校的老師，因為投資須要換錢，結果這位老師的家人不同意，所以這位老師就跑去報案了等語。 1、參以證人宋士良及高溪蔓所述情節，顯與被告上開前後不符之辯解均不符。若被告所辯屬實（無論是前辯或後辯），則均可據實告知證人宋士良及高溪蔓，無任何必要對渠等杜撰不實情節。 2、而參以證人高溪蔓所述情節，足認被告顯然有參與系爭詐欺集團詐欺被害人之行為，且其實際上分工負責後端收取贓款及操作洗錢部分。嗣因該集團成員向被害人施詐之前，因不知最終可詐得金額為何，故被告方先向證人高溪蔓佯稱擬兌幣新臺幣200萬元云云。而後被害人遭詐匯款新臺幣90萬元後，被告即以左列虛詞誆騙證人高溪蔓。被告此際主觀上可能認為被害人已遭騙結束，應不會再匯款，故未再事先告知證人高溪蔓將有其他款項匯入。惟因被害人又再遭詐匯款新臺幣40萬元，被告知悉，隨即主動打電話通知證人高溪蔓，並以左列虛詞誆騙，以防證人高溪蔓察覺有異。 
三、論罪法條：
（一）核被告所為，係犯刑法第339條之4第1項第2款之3人以上
      共犯詐欺、洗錢防制法第14條第1項之一般洗錢等罪嫌。
      被告以一行為同時觸犯上開2罪，屬於想像競合犯，請從
      一重以加重詐欺取財罪論處。
（二）被告與系爭詐欺集團其他成員間，就上開犯行有犯意聯絡
      及行為分擔，請論以共同正犯。
（三）被告犯罪所得為新臺幣130萬元，請依刑法第38條之1第1
      項前段、第3項之規定宣告沒收，並於全部或一部不能沒
      收或不宜執行沒收時，諭知追徵其價額。
（四）報告意旨認被告上開所為，另涉犯銀行法第29條第1項後
      段、第125條第1項之違法匯兌罪嫌等語。惟查：被告確有
      上開透過證人高溪蔓及宋士良中信銀帳戶等方式而兌換新
      臺幣及人民幣之行為，業據被告坦承無訛。然被告上開所
      為，係參與系爭詐欺集團向被害人詐欺犯行過程之部分分
      工行為，其主觀上係基於詐欺取財及洗錢犯意而為，並非
      基於違法匯兌而為，自難認其所為符合違法匯兌之要件。
      惟縱認被告此部分成罪，此與上開起訴之事實，亦具有一
      行為觸犯數罪之想像競合犯關係，為起訴效力所及，爰不
      另為不起訴之處分，併此敘明。
四、依刑事訴訟法第251條第1項提起公訴。
　　此　致
臺灣臺中地方法院
中　　華　　民　　國　 111　　年　　1 　　月　　6 　　日
　　　　　　　　　　　　　　　檢　察　官　張國強
本件正本證明與原本無異
中　　華　　民　　國　 111　　年　　1 　　月　　27　　日
                              書  記  官  任悆慈
附表　
編號 匯款時間 （民國） 匯款金額 （新臺幣） 匯入帳戶 1 109年11月13日12時6分許 90萬元 宋士良（其所涉犯行，經臺灣桃園地方檢察署檢察官以110年度偵字第21890號案件為不起訴處分確定）申辦之中國信託商業銀行帳戶（帳號：000000000000；下稱宋士良中信銀帳戶）。 2 109年11月13日14時14分許 40萬元 同上 3 109年11月26日10時54分許 20萬元 柯清惠（其所涉犯行，經臺灣橋頭地方檢察署檢察官以110年度偵字第3513號等案件聲請簡易判決處刑，現由法院審理中）申辦之國泰世華銀行帳戶（帳號：000000000000；下稱柯清惠世華銀帳戶）。 
附錄本案所犯法條全文
中華民國刑法第339條之4
犯第 339 條詐欺罪而有下列情形之一者，處 1 年以上 7 年以
下有期徒刑，得併科 1 百萬元以下罰金：
一、冒用政府機關或公務員名義犯之。
二、三人以上共同犯之。
三、以廣播電視、電子通訊、網際網路或其他媒體等傳播工具，
    對公眾散布而犯之。
前項之未遂犯罰之。
洗錢防制法第2條
本法所稱洗錢，指下列行為：
一、意圖掩飾或隱匿特定犯罪所得來源，或使他人逃避刑事追訴
    ，而移轉或變更特定犯罪所得。
二、掩飾或隱匿特定犯罪所得之本質、來源、去向、所在、所有
    權、處分權或其他權益者。
三、收受、持有或使用他人之特定犯罪所得。
洗錢防制法第14條
有第二條各款所列洗錢行為者，處 7 年以下有期徒刑，併科新
臺幣 5 百萬元以下罰金。
前項之未遂犯罰之。
前二項情形，不得科以超過其特定犯罪所定最重本刑之刑。